臺灣新北地方法院刑事判決
110年度易字第986號
公  訴  人  臺灣新北地方檢察署檢察官
被      告  曾湘雲



選任辯護人  劉振珷律師
上列被告因妨害名譽案件，經檢察官提起公訴（110年度偵字第2
318號），本院判決如下：
    主  文
曾湘雲無罪。　　
    理  由
一、公訴意旨略以：被告曾湘雲意圖散布於眾，基於加重誹謗之
    犯意，於民國109年4月22日18時許，在新北市○○區○○路000
    巷0號7樓住處，以手機連結至網際網路登入社群軟體Instag
    ram（下稱IG）帳號「awaycoffee」，發布如附圖所示之限
    時動態，並註記告訴人戴安那之IG帳號「anna.everyday」
    ，供IG之不特定使用者瀏覽，藉此影射使用「anna.everyda
    y」之告訴人與上開限時動態所述賭博情事有關，足以貶損
    告訴人之名譽，因認被告涉犯刑法第310條第2項之加重誹謗
    罪嫌等語。
二、犯罪事實應依證據認定之，無證據不得認定犯罪事實；不能
    證明被告犯罪者，應諭知無罪之判決，刑事訴訟法第154條
    第2項、第301條第1項分別定有明文。又認定犯罪事實所憑
    之證據，雖不以直接證據為限，間接證據亦包括在內，然無
    論何者，其為訴訟上之證明，須於通常一般之人均不致有所
    懷疑，而得確信其為真實之程度者，始得據為有罪之認定，
    倘檢察官提出之證據，不足為被告有罪之積極證明，或其指
    出證明之方法，無從說服法院以形成被告有罪之心證，基於
    無罪推定之原則，自應為被告無罪判決之諭知（最高法院76
    年度台上字第4986號、92年度台上字第128號判決意旨參照
    ）。
三、公訴人認被告涉犯上開罪嫌，係以被告於偵訊中之供述、證
    人即告訴人於偵查中之指述、證人廖思閔於偵查中之證述、
    IG帳號「awaycoffee」之限時動態擷圖，為主要論據。
四、訊據被告堅詞否認涉有上開罪嫌，辯稱略以：
  ㈠被告曾因於109年4月14日至30日，在其所經營管理粉絲專頁
    之IG（A-way方向咖啡、娘孃面膜）及臉書（A-way方向咖啡
    、娘孃面膜、放棄22K，蹦跳新加坡）等不特定多數人得閱
    覽之網頁，以限時動態方式發表誹謗基隆張耿輝議員協助楊
    書瑋處理逃稅、聚賭之行為，經臺灣基隆地方法院以110年
    度簡上字第18號判決認原審論罪處刑並無違法或不當而駁回
    上訴確定（下稱前案），由此可知該判決係認被告於上開期
    間內，在上開網頁發表之誹謗言論評價為接續犯，縱認被告
    上開犯行除侵害張耿輝名譽外，另有侵害告訴人名譽，亦屬
    同一行為觸犯數罪名之想像競合犯，本案起訴之犯罪事實既
    為前案認定構成接續犯之犯罪事實所包括，核屬同一案件，
    自為前案確定判決效力所及，應就本案為免訴之判決。
  ㈡觀諸附圖所示限時動態擷圖內容，客觀上並無法與告訴人有
    所連結，自始無法發生使不特定多數人於閱覽後貶損告訴人
    名譽之可能；另被告除該限時動態外，亦以限時動態功能連
    續發布數篇限時動態文字，閱聽者於觀看該系列限時動態貼
    文時，客觀上亦無從產生該等內容與告訴人有關之聯想，自
    無任何名譽減損之可能，亦可證明被告主觀上並無影射告訴
    人之意。
五、本院得心證之理由
  ㈠程序部分
  ⒈刑法第55條所定，一行為觸犯數罪名之想像競合犯存在之目
    的，係在避免對於同一不法要素予以過度評價；則其所謂「
    一行為」，應兼指所實行者為完全或局部同一之行為，或其
    行為著手實行階段可認為同一者，始得認為合於一行為觸犯
    數罪名之要件，而評價為想像競合犯（最高法院110年度台
    上字第70號判決意旨參照）。
　⒉依前案確定判決認定被告散布之誹謗言論所示（即「錄音檔
    內提及之基隆張耿輝議員也知情並且設法動用關係至國稅局
    協助楊書瑋先生處理逃稅、聚賭之行為我們也將會一同舉報
    」、「錄音檔內提及之基隆張耿輝議員也知情並且設法動用
    關係至國稅局協助楊書瑋先生處理逃稅、聚賭之行為我們也
    將會一同舉報」、「協助@austin先生涉嫌逃漏稅與聚賭等
    違法行為之包庇與動用關係找國稅局人相關之事者為基隆區
    之議員張耿輝先生我們已對他進行舉報」、「由於今日與本
    人之合夥人楊書瑋先生之母親討論娘孃面膜品牌之所屬公司
    ，意外得知楊書瑋先生之巴朗國際有限公司涉嫌逃漏稅與積
    欠員工薪資、衛生局高額罰款，且動用私人關係基隆區域之
    張XX議員去私下調停也無幫助，我本人深感震驚，無法認同
    」，110年度易字第986號卷第131頁），並未見任何關於侵
    害告訴人名譽之內容，自難認被告前案與本案間有何「實行
    者為完全或局部同一之行為，或其行為著手實行階段可認為
    同一」等足以評價為想像競合犯之情形，是被告辯稱本案應
    為免訴判決等語，自無可採。
　㈡實體部分
　⒈刑法上之誹謗罪係以意圖散布於眾，而指摘或傳述足以毀損
    他人名譽之事，為其成立要件，行為人所指摘或傳述之事，
    必須是具有足以損害被指述人名譽之具體事件內容，始有誹
    謗行為可言。行為人所指摘或傳述之事是否「足以毀損他人
    名譽」，應就被指述人之個人條件以及指摘或傳述內容，以
    一般人之社會通念為客觀之判斷。如行為人所指摘或傳述之
    具體事實，足以使被指述人受到社會一般人負面之評價判斷
    ，始可認為足以損害被指述人之名譽（最高法院111年度台
    上字第1969號判決意旨參照）。
　⒉觀諸附圖所示貼文內容，可知被告指摘、傳述之具體事件內
    容為「方向咖啡館負責人楊書瑋先生與盧澄紜小姐聯手多次
    擅用咖啡館之場域進行聚賭，其母親邱月明小姐坦承包庇」
    、「若有人查證此二位持續聚賭之行為請盡快通報當局」等
    情，是該貼文首句「有找到兩位的話請協助報案」，顯係呼
    應其下所述具體事件而似尋人啟事之標題，則該句所指「兩
    位」即應理解為楊書瑋及盧澄紜。至被告雖於該標題前先後
    標註IG帳號「anna.everyday」、「pingyenlee」，惟點選
    該「anna.everyday」之超連結後便可進入告訴人之IG頁面
    ，而得藉由該頁面所示各項豐富資訊（部分內容如109年度
    他字第7264號卷〈下稱他字卷〉第45-49頁所示）大致瞭解「a
    nna.everyday」並非楊書瑋或盧澄紜之IG帳號，況上開貼文
    最後同時標註盧澄紜及楊書瑋之IG帳號「lexisummeryun」
    、「austin78227」（見被告於偵訊時所述，他字卷第148頁
    ）可供比對，衡情當不致於令一般人對IG帳號「anna.every
    day」使用者產生參與聚賭之誤會，至多僅會適度聯想「ann
    a.everyday」是否認識或能聯絡楊書瑋或盧澄紜，始被發文
    者以註記方式將該尋人啟事傳達「anna.everyday」知悉。
    從而，上開貼文所指述與告訴人全然無關之事，能否足以使
    其受到社會一般人負面之評價判斷，實有疑義。
　⒊被告坦承有如公訴意旨所稱刊登如附圖所示貼文之客觀事實
    ，而是否足以毀損他人之名譽，須依一般社會通念客觀判斷
    之，被害人之主觀感受並非所問（最高法院109年度台上字
    第4046號判決意旨參照），是本院認已無待證事實需由告訴
    人證明，檢察官聲請傳喚其作證自無必要。
六、綜上所述，本案依檢察官所提全部證據，並不足以使本院確
    信告訴人之社會評價或地位確有遭如附圖所示貼文貶損之危
    險，自應為被告無罪之諭知。
據上論斷，應依刑事訴訟法第301條第1項，判決如主文。
本案經檢察官陳璿伊提起公訴，檢察官邱稚宸到庭執行職務。
中    華    民    國    111    年    6    月    23    日
                  刑事第四庭  法  官  吳智勝
　　上列正本證明與原本無異。
如不服本判決，應於判決送達後20日內敘明上訴理由，向本院提
出上訴狀 (應附繕本) ，上訴於臺灣高等法院。其未敘述上訴理
由者，應於上訴期間屆滿後20日內向本院補提理由書「切勿逕送
上級法院」。
                              書記官  薛力慈　　　　
中　　華　　民　　國　　111 　年　　6 　　月　　23　　日
附圖：